【裁判字號】    92,易,886
【裁判日期】    920829
【裁判案由】    偽造文書
【裁判全文】
臺灣臺北地方法院刑事判決                          九十二年度易字第八八六號
    公  訴  人  臺灣臺北地方法院檢察署檢察官
    被      告  丙○○  男  二.
右列被告因偽造文書案件，經檢察官聲請簡易判決處刑（九十一年度偵字第二二一三
一號），本院認為不宜以簡易判決處刑，改依通常程序審理，本院判決如左：
    主  文
丙○○行使變造駕駛執照，足以生損害於公眾及他人，處拘役伍拾日，如易科罰金，
以佰元折算壹日。扣案變造之乙○○駕駛執照上所貼丙○○照片壹張沒收。
    事  實
一、丙○○因酒後駕車遭吊扣駕駛執照，適上網在ＢＢＳ站得知姓名不詳綽號「小Ｐ
    」之成年男子在網路上販賣假證件，竟萌生購買變造駕駛執照之犯意，與「小Ｐ
    」相約於民國九十一年二月間中旬某日，在臺北市西門町獅子林廣場見面，二人
    基於變造特種文書之犯意聯絡，由丙○○交付照片一張予「小Ｐ」，以新臺幣（
    下同）五千元之代價購買變造之駕駛執照一張，「小Ｐ」將丙○○之照片攜回後
    ，於同年月間某日，在不詳地點，將之換貼於乙○○遺失之駕駛執照上，用以變
    造特種文書，再於同年月下旬某日，在上址交付予丙○○，丙○○則交付五千元
    予「小Ｐ」。嗣同年十月四日凌晨零時許，丙○○駕車搭載友人鄭文偉行經臺北
    縣汐止市○○路○段六一一號前遇警盤檢，其竟持交變造之乙○○駕駛執照予丁○○警員而行使之，惟遭丁○○警員當場發覺而查獲，足以生損害於乙○○、監
    理機關管理駕駛執照之正確性。
二、案經基隆市政府警察局移送臺灣基隆地方法院檢察署呈請臺灣高等法院檢察署核
    轉臺灣臺北地方法院檢察署檢察官偵查聲請簡易判決處刑，本院改依通常程序審
    理。
    理  由
一、訊據被告丙○○坦承在右揭時地，向「小Ｐ」購買變造之乙○○駕駛執照，惟矢
    口否認有何行使變造特種文書犯行，辯稱：遇警臨檢時，警察翻閱伊皮包後，問
    伊姓名，伊回稱係丙○○，並表示皮包內乙○○駕駛執照是假的，並無向警察行
    使該駕駛執照云云。惟查，證人即查獲警員丁○○於本院結證：本件是我查獲，
    當時我們先查到毒販高崇勝，追查上游犯嫌時，在基隆、汐止交接處大樓埋伏，
    監聽時聽到小高會去跟二個人見面，我們在他們見面時上前制伏盤問被告等人身
    分，丙○○是我盤問的，他當時拿出一張駕照說他是某某人，我們看姓名與監聽
    的小高不符，而且駕照上面的鋼印有點問題，我就質問他，你應該是小高才對，
    他跟我爭執辯了二、三分鐘，不承認真實身分，我又質問他，你不是姓高要跟潘
    穎賢買毒品嗎，他才承認，我們後來查他是否通緝犯，發現不是，覺得很奇怪，
    他才跟我們說他酒醉駕車被扣照等語明確（見本院九十二年六月二十四日訊問筆
    錄）。被告友人鄭文偉亦於警訊中證稱：我朋友「小高」自己從身上的皮夾內拿
    出偽造駕照（應係變造駕照之誤）來給警方的等語在卷（見臺灣基隆地方法院檢
    察署九十一年度偵字第三八二四號卷宗第十三頁），核與丁○○警員證述情節相
    符。而扣案貼有被告照片之乙○○駕駛執照，經送法務部調查局鑑定，發現照片
    周圍之膠膜內層有明顯切割痕跡，且該照片之藥膜面（即表層）與片基面（即底
    層）大小不同，研判該駕照之照片應遭換貼，亦有該局九十二年八月十一日調科
    貳字第０九二００二六五一七０號鑑定通知書存卷足憑，足證扣案貼有被告照片
    之乙○○駕駛執照應係遭換貼照片之變造特種文書無訛。此外，復有該變造之駕
    駛執照扣案可資佐證，本案事證明確，被告所辯無非避重就輕之詞，不足採信，
    其行使變造特種文書犯行，堪以認定，應依法論科。
二、按汽車駕駛執照為駕駛汽車之許可憑證，道路交通安全規則第五十條第一項定有
    明文，故汽車駕駛執照屬於刑法第二百十二條所列特許證之一。核被告所為係犯
    刑法第二百十六條、第二百十二條之行使變造特種文書罪。其變造駕駛執照後，
    持以行使，變造駕駛執照之低度行為應為行使變造駕駛執照之高度行為所吸收，
    不另論罪。被告與姓名年籍不詳綽號「小Ｐ」之成年男子間，就變造特種文書部
    分，具有犯意聯絡及行為分擔，為共同正犯。聲請意旨認扣案駕駛執照係遭偽造
    ，而認被告所犯係行使偽造特種文書罪名，容有誤會，惟已據蒞庭檢察官當庭更
    正起訴法條為行使變造特種文書罪，有本院九十二年八月二十二日審判筆錄第三
    頁可憑，併予敘明。爰審酌被告犯罪後未能坦承全部犯行，惟態度尚稱良好，係
    因酒後駕車遭吊扣駕駛執照致生犯罪動機，犯罪情節尚屬輕微，暨其生活狀況、
    品行、智識程度、犯罪之動機、目的、手段、所生危害等一切情狀，量處如主文
    所示之刑，並諭知易科罰金之折算標準。扣案變造之乙○○駕駛執照上所貼被告
    照片一張，為被告所有，且係供犯罪所用之物，業據其供陳在卷，爰依刑法第三
    十八條第一項第二款之規定宣告沒收。
據上論斷，應依刑事訴訟法第四百五十二條、第二百九十九條第一項前段，刑法第二
十八條、第二百十六條、第二百十二條、第四十一條第一項前段、第三十八條第一項
第二款、罰金罰鍰提高標準條例第一條前段、第二條，判決如主文。
本案經檢察官甲○○到庭執行職務
中      華      民      國    九十二    年      八      月    二十九    日
                                      臺灣臺北地方法院刑事第五庭
                                          法  官  吳靜怡
右正本證明與原本無異。
如不服本判決，應於判決送達後十日內，向本院提出上訴狀。
                                          書記官  游秀珠
中      華      民      國    九十二    年      八      月    二十九    日
附錄本案論罪科刑法條全文：
中華民國刑法第二百一十二條(偽造變造特種文書罪)
偽造、變造護照、旅券、免許證、特許證及關於品行、能力服務或其他相類之證書、
介紹書，足以生損害於公眾或他人者，處一年以下有期徒刑、拘役或三百元以下罰金
。
中華民國刑法第二百一十六條(行使偽造變造或登載不實之文書罪)
行使第二百十條至第二百十五條之文書者，依偽造、變造文書或登載不實事項或使登
載不實事項之規定處斷。


司法院資訊處製作；財團法人民間司法改革基金會備份。
